---
title:  "Louhos-blogi muuttaa!"
date:   2014-06-07 12:00:45
layout: news
category : news
tags : [news]
language: fi
---

Olemme rakentaneet yhteiskunnallisen avoimen datan algoritmikirjastoja
vuodesta 2010. Louhos-blogissa olemme tiedottaneet projektin
etenemisestä ja julkaisseet esimerkkejä yhteiskunnallisen datan ja
laskennallisen analyysin yhdistelystä uusilla välineillä.  

Tämän postauksen myötä Louhos-blogimme muuttaa nyt kokonaisuudessaan
uuteen osoitteseen. Tahdomme jatkossa kirjoittaa postauksia suoraan
toistettavalla lähdekoodilla
(mm. [Rmarkdown](http://rmarkdown.rstudio.com/) ja [iPython
notebook](http://ipython.org/notebook.html)), joita käytöstä nyt
väistyvä [Wordpress-blogimme](https://louhos.wordpress.com) ei
tue. Tästä [uudesta blogistamme](http://louhos.github.io/), jota nyt
luet, postausten lähdekoodit on mahdollista ladata omalle koneelle,
ajaa sellaisenaan tai muokata edelleen. Esimerkiksi koko tämän
blogipostauksen, R-koodit mukaan lukien, voit tuottaa seuraavalla
komentosarjalla R:ssä.

```{r repro, warning=FALSE, message=FALSE, eval = FALSE}
library(RCurl)
download.file(
 "https://raw.githubusercontent.com/louhos/louhos.github.com/master/_R/2014-06-07-uusiblogi.Rmd", 
 destfile = "2014-06-07-uusiblogi.Rmd", 
 method = "curl")
library(knitr)
knit("2014-06-07-uusiblogi.Rmd")
```


### R-ekosysteemi laajenee

Matkan varrella vahvistuneiden kansainvälisten verkostojen tiimoilta
on syntynyt <a
href="http://ropengov.github.io/">rOpenGov-verkosto</a>. Tällä
kansainvälisellä yhteiskunnallisen datan R-ekosysteemillä on tekijöitä
useista eri maista. Sivusto kokoaa tutkimuskäyttöön soveltuvia
laskentavälineitä yhteen ja edistää menetelmien harmonisointia eri
maiden välillä. Uudet tekijät ovat tervetulleita. Yhteystietomme löytyvät <a
href="http://louhos.github.io/contact.html">Louhoksen</a> (Suomi) ja
<a href="http://ropengov.github.io/contribute/">rOpenGov-hankkeen</a>
(kansainvälinen toiminta) sivujen kautta.

Samalla on tullut ajankohtaiseksi pilkkoa suomalaisen avoimen datan <a
href="http://louhos.github.io/sorvi/">sorvi-kirjasto</a> pienempiin
palasiin. Tämä auttaa riippuvuusviidakon setvimisessä helpottaen sekä
ylläpitoa että käyttöä. Olemme nyt siirtämässä entisen sorvi-kirjaston
ja Louhos-blogin toiminnallisuudet uudelle toimintaa entistä paremmin
tukevalle alustalle. Odotellessa voit vilkaista rOpenGov-hankkeen <a
href="https://github.com/ropengov">Github-sivulta</a>
viimeistelyvaiheessa olevia kirjastoja Suomesta ja muualta. Paljon on
jo valmiina, ja tulemme kohtapuoliin kirjoittelemaan tähän blogiin
tarkempia esittelyjä valmiista kirjastoista, joita ovat esimerkiksi
äskettäin <a href="http://datademo.fi/">Datademo</a>-rahoitusta
saaneet <a href="https://github.com/rOpenGov/helsinki">helsinki</a> ja
<a href="https://github.com/rOpenGov/gisfin">gisfin</a> -kirjastot.  


### Suomalaisen avoimen datan R-kirjastojen lataushistoria

Alla lämmittelyksi toistettava R-esimerkki, joka hakee
CRAN-repositorystä pakettiemme lataushistorian ja piirtää niistä
kuvaajat:

```{r cran, warning=FALSE, message=FALSE, out.width='1\\linewidth'}

# if (!require('devtools')) install.packages('devtools'); require('devtools')
# make sure you have Rtools installed first! if not, then run:
#install_Rtools()
#install_github('installr', 'talgalili') # get the latest installr R package
 
if(packageVersion("installr") %in% c("0.8","0.9","0.9.2")) install.packages('installr') #If you have one of the older installr versions, install the latest one
 
require(installr)
 
# The first two functions might take a good deal of time to run
# (depending on the date range)
RStudio_CRAN_data_folder <- download_RStudio_CRAN_data(START = '2014-06-05', END = '2014-06-06')
my_RStudio_CRAN_data <- read_RStudio_CRAN_data(RStudio_CRAN_data_folder)


package_users_per_day <- 
function (pkg_name, dataset, remove_dups = TRUE, ...) 
{
    # Modified from:
    # http://www.r-statistics.com/2013/06/answering-how-many-people-use-my-r-package/

    ss <- grepl(pkg_name, dataset$package)
    pkg_dataset <- dataset[ss, ]
    if (remove_dups) 
        pkg_dataset <- pkg_dataset[!duplicated(pkg_dataset$ip_id), 
            ]
    installation_per_day <- aggregate(pkg_dataset$date, list(pkg_dataset$date), 
        length)

    colnames(installation_per_day) <- c("date", "downloads")

    # Convert dates to the data class
    installation_per_day$date <- as.Date(installation_per_day$date)
    installation_per_day$downloads.cumulative <- cumsum(installation_per_day$downloads)

    installation_per_day
}

# Collect the data
dfs <- NULL
for (pkg in c("sorvi", "helsinki", "sotkanet")) {

  # Get download stats for the package
  df <- package_users_per_day(pkg, my_RStudio_CRAN_data) 

  # Add package name
  df$pkg <- pkg

  # Add to data
  dfs <- rbind(dfs, df)

}

# Convert package info to factor
dfs$pkg <- factor(dfs$pkg)

library(ggplot2)
theme_set(theme_classic(15))
p <- ggplot(dfs, aes(x = date, y = downloads.cumulative, col = pkg)) 
p <- p + geom_line() 
p <- p + ggtitle("Latauksia huhtikuun alusta")
p <- p + xlab("Päivä") + ylab("Lataukset yhteensä")
print(p)

```

